【裁判字號】    97,裁,4986
【裁判日期】    971113
【裁判案由】    殯葬管理條例
【裁判全文】
最  高  行  政  法  院  裁  定
                                      97年度裁字第4986號
上  訴  人  甲○○
被 上訴 人  臺中縣政府
代  表  人  乙○○
上列當事人間殯葬管理條例事件，上訴人對於中華民國97年8月
13日臺中高等行政法院97年度訴字第194號判決，提起上訴，本
院裁定如下：
    主  文
上訴駁回。
上訴審訴訟費用由上訴人負擔。
    理  由
一、按對於高等行政法院判決之上訴，非以其違背法令為理由，
    不得為之，行政訴訟法第242條定有明文。依同法第243條第
    1項規定，判決不適用法規或適用不當者，為違背法令；而
    判決有同條第2項所列各款情形之一者，為當然違背法令。
    是當事人對於高等行政法院判決上訴，如依行政訴訟法第24
    3條第1項規定，以高等行政法院判決有不適用法規或適用不
    當為理由時，其上訴狀或理由書應有具體之指摘，並揭示該
    法規之條項或其內容；若係成文法以外之法則，應揭示該法
    則之旨趣，倘為司法院解釋或本院之判例，則應揭示該判解
    之字號或其內容。如以行政訴訟法第243條第2項所列各款情
    形為理由時，其上訴狀或理由書，應揭示合於該條項各款之
    事實。上訴狀或理由書如未依此項方法表明者，即難認為已
    對高等行政法院判決之違背法令有具體之指摘，其上訴自難
    認為合法。
二、本件上訴人對於高等行政法院判決上訴，主張略以：系爭墳
    墓設置於民國86年8月，原處分及原判決所適用之殯葬管理
    條例係於91年公布施行，依法律不溯及既往原則，該條例設
    置面積之規定，自不能適用於系爭墳墓之設置。原審卻謂「
    該設施於營葬亡者廖楊滿屍體時，始屬殯葬管理條例所稱之
    公墓...，即應遵守埋葬時，即96年9月11日以生效之該條例
    規範」，違背適用行為時法規之規定。又被上訴人不能舉證
    證明上訴人有「違法設置墳墓面積」行為之直接證據，僅憑
    被上訴人所逕自書寫之「公墓用地使用申請書」，迂迴證明
    有設置義務，顯然違法，即無該條例第3條第2項第2款第7目
    授予行政權之法源。上訴人既無故意或過失責任，依行政罰
    法第7條規定，即不應處罰上訴人。原判決駁回上訴人之訴
    ，竟無交代原處分成立之直接證據及法律上法源之理由，有
    判決不備理由之違法。且原審判決理由矛盾，直接違背該條
    例第2條第2款定義，其判決效果違背同法第1條之立法宗旨
    ，又不在判決書記載雙方言詞辯論之攻防，有行政訴訴法第
    254條第2項，違背法令確定事實、遺漏事實及訴訟程序情形
    等語，雖以該判決違背法令為由，惟核其上訴理由，係就原
    審取捨證據、認定事實之職權行使，以其主觀歧異之法律見
    解再事爭執，指摘原判決為不當，並就原審已論斷者，泛言
    未論斷，或就原審所為論斷，泛言其論斷矛盾，而非具體說
    明其有何合於不適用法規或適用法規不當之情形，並揭示該
    法規之條項或其內容，及合於行政訴訟法第243條第2項所列
    各款之事實，難認對該判決之如何違背法令已有具體之指摘
    。依首開規定及說明，應認其上訴為不合法。
三、據上論結，本件上訴為不合法。依行政訴訟法第249條第1項
    前段、第104條、民事訴訟法第95條、第78條，裁定如主文
    。
中    華    民    國    97    年    11    月    13    日
                    最高行政法院第四庭
                        審判長法官  鍾  耀  光
                              法官  黃  本  仁
                              法官  姜  仁  脩
                              法官  王  德  麟
                              法官  黃  清  光
以  上  正  本  證  明  與  原  本  無  異
中    華    民    國    97    年    11    月    13    日
                              書記官  阮  思  瑩


司法院資訊處製作；財團法人民間司法改革基金會備份。
